【裁判字號】    97,消債更,136
【裁判日期】    970915
【裁判案由】    更生事件
【裁判全文】
臺灣板橋地方法院民事裁定           97年度消債更字第136號
聲  請  人  甲○○
代  理  人  黃仕翰律師
上列當事人因消費者債務清理事件聲請更生，本院裁定如下：
    主  文
聲請駁回。
聲請費用由聲請人負擔。
    理  由
一、按債務人與金融機構協商成立者，不得聲請更生或清算，但
    因不可歸責於己之事由，致履行顯有重大困難者，不在此限
    ；本條例施行前，債務人依金融主管機關協調成立之中華民
    國銀行公會會員辦理消費金融案件無擔保債務協商機制與金
    融機構成立之協商，準用前項之規定，消費者債務清理條例
    第151 條第5 項、第6 項分別定有明文。再聲請更生或清算
    不合程式或不備其他要件者，法院應以裁定駁回之，但其情
    形可以補正者，法院應定期間先命補正，復為同條例第8 條
    所明定。依其立法理由可知，債務清償方案成立後，固由債
    務人按其條件履行，惟需於其後發生情事變更，在清償期間
    收入或收益不如預期，致該方案履行困難甚或履行不能，因
    不可歸責於己，始能聲請更生或清算。此項規定旨在避免債
    務人任意毀諾已成立之協商，濫用更生或清算之裁判上債務
    清理程序，蓋以債務清償方案係經當事人行使程序選擇權所
    為之債務清理契約，債務人應受該成立之協議所拘束。債務
    人既已與金融機構協商成立，如認該協商方案履行有其他不
    適當情形，自仍應再循協商途徑謀求解決。
二、本件聲請意旨略以：聲請人已有不能清償債務之情事，目前
    債務總金額為新臺幣（下同）2,091,518 元，消費者債務清
    理條例施行前，其曾依照中華民國銀行公會會員辦理消費金
    融案件無擔保債務協商機制，與其最大債權金融機構台新國
    際商業銀行股份有限公司（下稱：台新銀行）成立協商，雙
    方約定聲請人自民國95年6 月起，分80期利率0.00% ，每月
    清償27,363元直至全部清償為止，然聲請人近2 年內平均每
    月薪資約29,000元，負擔每月家庭生活費用，實已不足償還
    上開金額，故於95年10月11日繳交最後一期協商款後毀諾，
    計繳交5 期共136,900 元，是聲請人確有不可歸責己之事由
    ，致履行原協商條件顯有重大困難，是請鈞院裁定開始更生
    程序等語。
三、查本件聲請人確曾參加銀行公會所辦理之債務協商機制，與
    其最大債權金融機構台新銀行，於95年5月15 日達成協議，
    雙方約定聲請人自95年6 月起，分80期利率0.00% ，每月清
    償27,363元乙節，業據其提出之協議書及無擔保債務還款計
    畫書等件在卷可稽，是本件聲請人向本院聲請更生，須符合
    「不可歸責於己致履行顯有重大困難之事由」之要件，方為
    適法。
四、再查，本件聲請人主張其每月收入29,000元，於扣除協商款
    項27,363元後，已不足其每月最少之生活與扶養所需15,000
    元等語，固據其提出之財產及收入狀況說明書附卷可參，然
    依首開立法理由可知，上述債務清償方案既經聲請人選擇並
    採為清償之方式，聲請人即應受該協議之拘束，如有無法履
    行之情事，當再循協商機制謀求解決，況聲請人之收入於協
    商成立之後並無明顯之變化，此有聲請人所提之存摺、各類
    所得資料清單等件在卷可按，而其每月需負擔相關費用之支
    出，本為協商時所得預見，聲請人既仍願意成立協商，自核
    與消費者債務清理條例第151 條第5 項但書「因不可歸責於
    己之事由致履行顯有重大困難」之要件不符，上開欠缺又屬
    無從補正，依首開規定，自應駁回其更生之聲請，爰裁定如
    主文。至現銀行公會已就曾經參加95年度債務協商毀諾之客
    戶提供「個別協商一致性方案」使能再進行協商，聲請人倘
    認原協商條件過苛，尚非不得與其債權人富邦商銀等銀行，
    再次進行解決債務之商談，附此敘明。
中    華    民    國    97    年    9     月    15    日
              民事第三庭    法      官  邱靜琪
上為正本係照原本作成
如不服本裁定，應於裁定送達後10日內，以書狀向本院提出抗告
，並繳納抗告費新臺幣1千元
中    華    民    國    97    年    9     月    16    日
                            書  記  官  白俊傑


司法院資訊處製作；財團法人民間司法改革基金會備份。
